臺灣臺中地方法院刑事判決　　　　　　　　　　　　九十一年度訴字第一一一八號
　　公　訴　人　臺灣臺中地方法院檢察署檢察官
　　被　　　告　丙○○
右列被告因公共危險案件，經檢察官提起公訴（九十一年度偵字第七六七０號），本
院判決如左：
    主  文
丙○○放火燒燬他人所有之客貨兩用箱式自用小客車（車牌號碼ＢＪ－四四０三號）
壹部、清潔工具（內有水桶、掃把、拖把及刷子等物）壹批、沙發椅壹個及移動式塑
膠車棚壹個，致生公共危險，處有期徒刑壹年陸月，緩刑肆年。扣案之打火機壹個沒
收。
    事  實
一、丙○○因不滿其姊夫乙○○平日對其責問之言行，致心生不滿，於民國九十一年
    四月十四日下午五時前某時，丙○○於飲酒後（未因飲酒致酒醉而達於心神喪失
    或精神耗弱之程度）又再度與乙○○發生衝突，詎丙○○竟企圖以燒燬平日工作
    上由乙○○所使用之車牌號碼ＢＪ－四四０三號客貨兩用箱式自用小客車（車主
    登記為丙○○之姊林阿純所有）一部以為洩憤，乃於九十一年四月十四日下午五
    時三十分許，在臺中市○○區○○路一二一巷一之八號旁路邊，持屬其所有之打
    火機一個先行點燃置於乙○○前揭箱式自用小客車旁之沙發椅一個，火勢迅即延
    燒及乙○○平日所用之車牌號碼ＢＪ－四四０三號客貨兩用箱式自用小客車，同
    時火勢並延燒置放於旁邊平日供甲○○（公訴人誤繕為呂材輔）停放其所有車牌
    號碼ＱＬ－九一０五號轎式自用小客車之移動式塑膠車棚一個及車棚內所停放之
    車牌號碼ＱＬ－九一０五號轎式自用小客車，且因沙發椅、汽車等物起火燃燒火
    勢旺盛，致火勢有隨時延燒鄰近他人房屋及物品之危險，嚴重影響一旁住戶居家
    、建築物及路上過往行人、車輛之安全，而生公共危險，火勢則於燒燬乙○○所
    有之客貨兩用箱式自用小客車（車牌號碼ＢＪ－四四０三號）一部、置放於車內
    之清潔工具（包含水桶、掃把、拖把及刷子等物）一批、沙發椅一個與屬甲○○
    所有之移動式塑膠車棚一個及延燒甲○○所有車棚內所停放之車牌號碼ＱＬ－九
    一０五號自小客車之後行李箱蓋、後車門破璃（使該自小客車之後行李箱蓋表面
    燻黑、後車門破璃破裂，然未達燃燒燬損之地步）及燻黑建築物之外牆，嗣經消
    防隊據報前往灌救，始未造成更大災害。丙○○隨後於同日下午六時二十分許，
    在有偵查犯罪職權之機關或個人發覺其犯罪前，自行前往臺中市警察局第五分局
    水湳派出所坦認上開放火行為，主動接受審判，後並經警方當場扣得屬丙○○所
    有供縱火所用之打火機一個。
二、案經丙○○向臺中市警察局第五分局自首後報請臺灣臺中地方法院檢察署檢察官
    偵查起訴。
    理  由
一、訊據被告丙○○對於右揭事實，除否認有放火燒燬乙○○所使用之車牌號碼ＢＪ
    －四四０三號客貨兩用箱式自用小客車之故意外，餘均坦承不諱，並辯稱：「伊
    原本只是想要火燒沙發椅及上面的垃圾，不是故意要燒車，只是不慎波及旁邊停
    放的汽車及車棚」云云。惟查：（一）、本件被告丙○○於警局初訊時即坦承：
    其係因不服乙○○之事太多，且放火之目的係要燒被害人乙○○所使用之車牌號
    碼ＢＪ－四四０三號客貨兩用箱式自用小客車等語（詳見偵查卷第五頁至第六頁
    ），核與被害人乙○○及甲○○二人於警訊中及本院審理時到庭所陳述之情節相
    符，並有火災現場照片六幀附卷及打火機一個扣案足資佐證，且經本院訊之被告
    復供稱：伊是將火點燃後，就去派出所報案等詞（詳見本院九十一年五月二十九
    日審判筆錄），衡情若被告僅係要火燒沙發椅及上面的垃圾，又何需於點火後即
    自行前往派出所自首報案，此顯與常情不符，足認被告於本院審理時所為辯解尚
    無足採，自仍應以被告於警訊中之自白為可信。（二）、又被告雖另辯稱：伊當
    日放火時有喝酒云云，然經本院當庭詢之被害人乙○○則陳稱：「被告有喝酒，
    但沒有達到酒醉的程度」等語（詳見本院同上審判筆錄），再參以被告於放火後
    隨即自行前往水湳派出所自首其縱火之犯行等情觀之，足見被告犯案當時雖有喝
    酒，惟其神智仍屬正常無訛，是以自不容被告以喝酒之砌詞冀圖脫免刑責。（三
    ）、另刑法上之放火罪所稱之「燒燬」，係指燃燒毀損之義，亦即標的物已因燃
    燒結果喪失其效用而言（最高法院八十七年度台上字第一七一九號判決意旨參照
    ）。而本件火災之結果經本院詢之被害人乙○○、甲○○二人則分別陳稱：「我
    損失車子，車子已經不能開了，上面還有清潔工具也損失了。我的房子部分只是
    燻黑而已。沙發是我所有，已經燒掉了（指乙○○部分）」；「我的損失就是後
    行李箱蓋要重新烤漆，車子後車門的玻璃破裂，車子還能開，塑膠車棚也是燒掉
    了。建築物的部分沒有燒到（指甲○○部分）」等詞，核與經本院所函調之臺中
    市消防局九十一年五月十六日消調字第０九一０００四四四八號函所附之「臺中
    市消防局火災原因調查報告書」內第四項起火處研判、第六項結論內所為之燒燬
    物記載相符，即本件所燒燬之他人所有物為：客貨兩用箱式自用小客車（車牌號
    碼ＢＪ－四四０三號）一部、清潔工具（內有水桶、掃把、拖把及刷子等物）一
    批、沙發椅一個及移動式塑膠車棚一個無誤。（四）、又本案火災現場旁即為集
    合式人口密集之住家及人車往來頻繁之道路，有火災現場圖（附於火災原因調查
    報告書內）及現場照片附卷可稽，衡以火災現場之沙發椅、汽車及塑膠車棚等物
    ，均係易因火燃燒而致火勢旺盛之物品，當足認火勢有隨時延燒鄰近他人房屋及
    物品之危險，自是嚴重影響一旁住戶居家、建築物及路上過往行人、車輛之安全
    ，即已達致生公共危險之程度。綜上諸情，本件事證明確，被告之犯行洵堪認定
    。
二、按刑法上之放火罪，以行為人本乎放火燒燬特定物之故意而實施放火之行為，為
    其成立要件（最高法院九十年度台上字第七四九二號判決意旨參照）；且放火罪
    其直接被害法益為一般社會之公共安全，雖私人之財產法益亦同時受其侵害，但
    本罪係列入公共危險章內，自以社會公安之法益為重，故以一個放火行為燒燬多
    數他人之所有物，仍衹成立一罪，不得以所焚之他人人數，定其罪數（最高法院
    二十一年上字第三九一號判例意旨參見）。故核被告所為，係犯刑法第一百七十
    五條第一項之放火燒燬住宅等以外之他人所有物罪。又放火罪原含有毀損性質在
    內，自無兼論毀損之餘地（參酌最高法院二十九年上字第二三八八號判例），併
    此敘明。又查被告上開放火燒燬住宅等以外之他人所有物之犯行，於有權偵查機
    關尚未發覺前，即主動向臺中市警察局第五分局水湳派出所值班警員梁律佶坦認
    上開行為，主動接受審判，有九十一年四月十四日下午八時三十分之偵訊筆錄一
    份在卷可證，並經證人即處理本案之警員程榮華於本院審理時到庭結證屬實（詳
    見本院九十一年五月二十九日審判筆錄），被告對於未發覺之罪自首而接受裁判
    ，應依自首之規定減輕其刑。爰審酌被告之平日素行、犯罪之動機、目的僅因為
    一時之不平即放火燒燬他人之物，為一己之故，漠視公共安全，手段非屬平和、
    被害人所受之損害程度，對社會治安、人命財產安全所生危害致巨及犯罪後之態
    度與尚未賠償被害人之損失等一切情狀，量處如主文所示之刑，以示懲儆。末查
    被告前未曾受有期徒刑以上刑之宣告，有臺灣臺中地方法院檢察署刑案資料查註
    紀錄表及臺灣高等法院被告全國前案紀錄表各一紙在卷可稽，其偶因一時失慮觸
    犯刑章，經此次論罪科刑教訓之後，當知警惕，應無再犯之虞，本院認所宣告之
    刑，以暫不執行為適當，爰併予宣告緩刑四年，以啟自新。
三、至扣案之打火機一個，係被告所有且係供犯本案之罪所用之物，此亦經被告供承
    在卷（詳見本院九十一年五月二十九日審判筆錄），爰依刑法第三十八條第一項
    第二款之規定宣告沒收之。
據上論斷，應依刑事訴訟法第二百九十九條第一項前段，刑法第一百七十五條第一項
、第六十二條前段、第七十四條第一款、第三十八條第一項第二款，判決如主文。
本案經檢察官張富慶到庭執行職務。
中      華      民      國      九十一      年      六    月    十二    日
                                   臺灣臺中地方法院刑事第六庭
                                       法  官  許  旭  聖
右正本證明與原本無異。
如不服本判決，應於判決送達後十日內向本院提出上訴狀，上訴於
臺灣高等法院臺中分院（須附繕本）。
                                       書記官
中      華      民      國      九十一      年      六    月    十三    日
附錄本案論罪科刑法條全文
刑法第一百七十五條第一項（放火燒燬住宅等以外之物罪）：
放火燒燬前二條以外之他人所有物，致生公共危險者，處一年以上七年以下有期徒刑
。
